【裁判字號】    99,抗,114
【裁判日期】    991014
【裁判案由】    選派檢查人
【裁判全文】
臺灣臺北地方法院民事裁定               99年度抗字第114號
抗  告  人  快易通科技有限公司
法定代理人  汪倩英
代  理  人  朱正剛律師
相  對  人  李瑞琴
代  理  人  吳孟玲律師
上列抗告人與相對人間選派檢查人事件，對於本院中華民國99年
7 月14日99年度司字第49號裁定提起抗告，本院裁定如下：
    主  文
抗告駁回。
抗告程序費用新臺幣壹仟元由抗告人負擔。
    理  由
一、按繼續1 年以上持有已發行股份總數3 ％之股東，得聲請法
    院選派檢查人，檢查公司業務帳目及財產情形，公司法第24
    5 條第1 項定有明文。次按公司法第245 條第1 項所定聲請
    選派檢查人之規定，除須具備繼續1 年以上持有已發行股份
    總數3 ％之股東之要件外，別無其他資格之限制（最高法院
    86年度台抗字第108 號裁定意旨參照）。又上開規定依公司
    法第110 條第3 項規定，於有限公司準用之，蓋有限公司之
    股東為行使公司法所賦與之單獨股東權或少數股東權，實有
    必要直接檢查公司業務帳目及財產情形。因此，公司法乃於
    第110 條第3 項規定準用同法第245 條第1 項規定，而賦與
    少數股東對公司業務及財產狀況之檢查權。另又為防止少數
    股東濫用此一權利，公司法乃嚴格其行使要件，即股東必須
    繼續1 年以上，持股達已發行總股份數量3 ％以上，且須向
    法院聲請為之（即選派檢查人），以及其檢查之內容並以公
    司業務帳目及財產情形為限。是在立法上，已就行使檢查權
    對公司經營所造成之影響，與少數股東權益之保障間，加以
    斟酌及衡量。準此，倘具備繼續1 年以上持有已發行股份總
    數3 ％之股東之要件，聲請法院選任檢查人，對公司之業務
    帳目及財產狀況為檢查，公司即有容忍檢查之義務。
二、本件抗告意旨略以：相對人雖登記為抗告人公司股東，然係
    其弟李世揚之借名股東，自始即無持有股份之意思，不符公
    司法第245 條第1 項之要件。況相對人並未出資繳納股款，
    李世揚亦從未出資，更不得享有股份，自無權利將其權利讓
    與相對人行使。再者，李世揚於99年2 月5 日曾發存證信函
    表示就出資行使選擇權，並將其出資提存於公司所在地法院
    ，可見其自承於寄發存證信函前確實並未出資，亦未取得股
    東權利，無從將尚未取得之權利讓與相對人。而相對人係於
    99年3 月18日聲請選任檢查人，其出資日期又係在99年2 月
    5 日以後，持有公司股份僅一個半月，與公司法第245 條第
    1 項之要件亦不相符。為此，對原裁定聲明不服，求為廢棄
    原裁定。
三、經查：本件相對人為抗告人公司繼續1 年以上，持有已發行
    股份總數3 ％以上股東之事實，業據相對人於原審提出公司
    變更登記表、抗告人公司之股東名單各1 份以為釋明。雖相
    對人公司於原審提出協議書及於本院提出存證信函各1 件，
    主張相對人僅係名義股東，無權聲請選任檢查人云云。然按
    非訟事件，應依非訟事件程序處理，法院僅須形式上審查是
    否符合非訟事件程序上之要件，無需為實體上之審查。倘利
    害關係人對之有所爭執，應循民事訴訟程序訴請法院為實體
    上之裁判，以謀解決，非訟事件法院不得於該非訟事件程序
    中為實體上之審查及裁判。最高法院著有90年度台抗字第64
    9 號裁定意旨，可資參照。觀之抗告人公司法定代理人汪倩
    英與李世揚於97年6 月30日所定上開協議書第4 點所載，「
    雙方同意乙方（即李世揚）以李瑞琴（即相對人）任本公司
    （即抗告人公司）百分之五十之股東，惟有關股東權益仍歸
    實際股東李世揚」等語，足見相對人李瑞琴確自97年6 月30
    日起即形式上持有抗告人公司250 萬元出資額即百分之五十
    之股份，核與上述公司登記資料所載相符。縱使依存證信函
    所載，李世揚是否確已出資百分之二十乙節容有爭議，然上
    開協議書第一點亦已載明「甲方（即汪倩英）附條件贈與乙
    方（即李世揚）本公司持股百分之三十」等語，亦可見李世
    揚至少持有抗告人公司百分之三十之持股，並以相對人之名
    義登記無誤。是由形式上觀之，相對人確屬繼續一年以上並
    持有抗告人公司已發行股份總數百分之三以上之股東甚明。
    揆諸上開規定，相對人資格既符合公司法第245 條第1 項所
    定之要件，原裁定准許其選派檢查人之聲請，於法並無不合
    。抗告意旨所述，無非係實體法上股東權有無之爭議，尚不
    影響非訟法院對於本件非訟事件聲請要件之判斷。
四、據上論結，本件抗告為無理由，依非訟事件法第46條、第21
    條第2 項、民事訴訟法第495 條之1 第1 項、第449 條第1
    項、第95條、第78條，裁定如主文。
中    華    民    國    99    年    10    月    14    日
                  民事第三庭    審判長法  官  郭美杏
                                      法  官  吳若萍
                                      法  官  汪怡君
如不服本裁定，僅得於收受本裁定正本送達後10日內，以適用法
規顯有錯誤為理由，向本院提出再抗告狀（須附繕本一份及繳納
再抗告裁判費新台幣1,000 元）。
中    華    民    國    99    年    10    月    14    日
                                      書記官  馮姿蓉

司法院資訊處製作；財團法人民間司法改革基金會備份。
